臺灣高等法院刑事判決　　　　　　　　93年度上訴字第2296號
上　訴　人
即自 訴 人　甲○○
自訴代理人　簡文玉律師
　　　　　　詹益煥律師
被　　　告　乙○○
上列上訴人因誣告案件，不服臺灣臺北地方法院92年度自字第50
9號，中華民國93年7月20日第一審判決，提起上訴，本院判決如
下：
    主  文
上訴駁回。
    理  由
一、自訴意旨略以：被告乙○○（簡稱被告）於七十六年間，與
    林龍、吳怡慧共同為自訴人甲○○（簡稱自訴人）處理事務
    ，竟共同意圖為彼等不法之利益，而為違背任務之行為，致
    生損害於自訴人，自訴人於八十六年間向台灣台北地方法院
    對被告、林龍、吳怡慧提起背信之自訴，被告明知自訴人並
    無誣告，竟基於誣告之故意，在前開自訴背信案件中，於八
    十七年十二月三十日提起誣告之反訴，經該法院諭知自訴人
    誣告部分無罪，被告背信部分處有期徒刑一年二月，減為有
    期徒刑七月，旋經本院駁回上訴確定，因認被告涉犯刑法第
    一百六十九條第一項之誣告罪嫌。
二、按犯罪事實應依證據認定之，無證據不得認定其犯罪事實，
    刑事訴訟法第一百五十四條第二項定有明文。又所謂認定犯
    罪事實之證據，係指足以認定被告確有犯罪行為之積極證據
    而言，如未發現相當證據，或證據不足以證明，自不能以推
    測或擬制之方法，以為裁判基礎，最高法院四十年台上字第
    八六號著有判例可稽。又誣告罪之成立，以告訴人所訴被訴
    人事實必需完全出於虛偽為要件，若有出於誤會或懷疑有此
    事實而為申告，以致不能證明其所訴之事實為真實，縱被訴
    人不負刑責，而告訴人本缺誣告之故意，亦難成立誣告罪名
    ，最高法院四十四年台上字八九二號判例亦有明文。訊據被
    告則堅詞否認有何誣告之犯行，辯稱：伊提起反訴，係引用
    自訴人之書狀和開庭之主張，認自訴人主張「被告偽造印章
    、盜賣土地」、「自訴人委任被告賣土地」之事實既不能併
    存，認為自訴人如不是盜刻印章罪誣告伊，就是背信罪誣告
    伊，且伊因法律知識不足，所以對自訴人提起誣告之反訴等
    語。
三、自訴人認被告犯有刑法第一百六十九條第一項誣告之罪嫌，
    無非係以台灣台北地方法院八十六年度自字第三四五號刑事
    判決、本院八十八年度上易字第二二四一號刑事判決、八十
    八年度上易字第二二四一號刑事裁定為其主要論據。惟查：
    （一）、被告於八十七年十二月三十日，在台灣台北地方法
    院八十六年度自字第三六五號自訴人自訴被告背信之案件中
    提起誣告之反訴，觀其書狀，其反訴之內容為：「查反訴被
    告（即自訴人）於鈞院檢察署七十八年（度）偵字第七七五
    七號偽造文書案件中，向鈞院檢察署告訴反訴人乙○○（即
    被告）偽造反訴被告甲○○印章，勾結楊梅地政事務所人員
    ，盜賣反訴被告甲○○名下桃園縣楊梅鎮○○○段埔心小段
    地號共四十七筆土地（下簡稱系爭四十七筆土地）。嗣於八
    十六年四月九日自訴人為本訴提出之自訴狀卻明載：自訴人
    同意將原來已經將名下桃園縣楊梅鎮○○○段埔心小段地號
    共四十七筆土地之所有權狀交予被告持有作擔保之土地，委
    交被告乙○○出售以籌措資金，有公證書及委任處分土地契
    約書足稽。又反訴被告之代理人於鈞院八十七年十一月五日
    審判筆錄中亦承認『七十八年（度）偵字第七七五七號主要
    告被告偽造印章、盜賣土地，本件承認有授權情形下違背任
    務．．．』。按反訴被告既於本訴中已承認系爭四十七筆土
    地有授權反訴人處分，則於七十八年（度）偵字第七七五七
    號偽造文書案件中，誣指反訴人偽造印章、盜賣土地，顯係
    意圖他人受刑事處分，虛構事實誣陷。核其所為，顯係觸犯
    刑法第一（百）六（十）九條第一項之誣告罪」等語，有該
    反訴狀附台灣台北地方法院八十六年度自字第三四五號卷第
    二宗，第三七０頁、第三七一頁可資佐證；（二）、自訴人
    不否認其在臺灣臺北地方法院檢察署七十八年度偵字第七七
    五七號主張：「被告偽造印章盜賣系爭四十七筆土地」，又
    於台灣台北地方法院八十六年度自字第三四五號主張：「自
    訴人委任被告賣系爭四十七筆土地，然被告違背任務」之事
    實，就社會通念言，「偽造印章、盜賣土地」及「受有委任
    ，但違背任務」係不能併存之事實，則被告懷疑自訴人其中
    有一主張為誣告，即非無據。況被告在台灣台北地方法院八
    十六年度自字第三四五號案件中提起反訴後，自訴人具狀答
    辯稱：「只是所謂偽造印章、盜賣土地云云，僅由於甲○○
    當時不全了解乙○○如何售賣全部土地及如何辦過戶之實際
    情形，致告訴時所指述之罪名用語不妥而已，此乃告訴人不
    諳法律專有名詞之故」等語，此有該反訴答辯狀附該卷可證
    （參台灣台北地方法院八十六年度自字第三四五號卷第二宗
    ，第三八七頁反面），顯見係自訴人不諳法律，而主張二項
    不能併存之事實，但自訴人未為此項說明前，被告懷疑自訴
    人捏造其中一項事實而提起誣告之反訴，尚難認定有何誣告
    之故意。綜上二點，本件被告既堅決否認自訴人所自訴之犯
    行，此外，復查無其他積極證據證明被告有何自訴人所指訴
    之誣告犯行，揆之上開說明，因認本件不能證明被告犯罪。
四、原審認本件不能證明被告犯罪，而為被告無罪之諭知，核無
    不合。自訴人提起本件上訴，其上訴意旨以：伊於七十八年
    在地檢署告被告，地檢署不起訴，後來伊自訴被告背信罪，
    被告獲判有罪，被告反而提起反訴告伊誣告罪，被告應有誣
    告行為等語，執以指摘原判決不當，揆之首揭說明，其上訴
    為無理由，應予駁回。
據上論斷，應依刑事訴訟法第368條，判決如主文。
中　　華　　民　　國　　94　　年　　3 　　月　　9   　日
　　　　　　　　　刑事第二十三庭審判長法　官  趙功恆
　　　　　　　　　　　　　　　　　    法　官  宋  祺
　　　　　　　 　 　　　　　　　　　　法　官  鄧振球
以上正本證明與原本無異。
如不服本判決，應於收受送達後十日內向本院提出上訴書狀，其
未敘述上訴之理由者並得於提起上訴後十日內向本院補提理由書
（均須按他造當事人之人數附繕本）。
                          　          書記官  洪秋帆
中　　華　　民　　國　　94　　年　　3 　　月　　11　　日
